臺灣高等法院刑事判決
109年度交上易字第173號
上  訴  人  
即  被  告  施重福



上列上訴人因過失傷害案件，不服臺灣新北地方法院108年度審
交易字第1697號，中華民國109年2月26日第一審判決（起訴案號
：臺灣新北地方檢察署108年度偵字第15047號），提起上訴，本
院判決如下：
    主  文
上訴駁回。
    犯罪事實
一、施重福於民國108年3月30日8時10分許，騎乘車牌號碼000-0
    000號普通重型機車，沿新北市永和區福和路往同市區竹林
    路方向行駛，途經同市區福和路及福和路76巷口處之待轉區
    停等紅燈，其本應注意轉彎車應讓直行車先行，且應隨時注
    意兩車並行之間隔，並採取必要之安全措施，而依當時天候
    晴、日間自然光線、視距良好、道路乾燥、無缺陷、無障礙
    物、行車號誌動作正常等情，並無不能注意之情事，竟疏未
    注意，見綠燈亮起即貿然起步左轉，適其左後方有張智翔騎
    乘車牌號碼000-0000號普通重型機車停等紅燈，見綠燈亮，
    亦起步往前直行，施重福之機車因而碰撞張智翔之機車，致
    張智翔受有右側前臂挫傷之傷害。
二、案經張智翔訴由新北市政府警察局永和分局報請臺灣新北地
    方檢察署檢察官偵查起訴。 　　
    理  由
壹、程序部分：
    本院援引之下列證據資料（包含供述證據、文書證據等），
    並無證據證明係公務員違背法定程序所取得。又檢察官於原
    審及本院審理時，被告施重福雖於本院審理時經合法傳喚未
    到庭，然於原審審理時，對原審所提示之被告以外之人審判
    外之供述，包括供述證據、文書證據等證據，就證據能力均
    未表示爭執，且迄言詞辯論終結前並未聲明異議，亦無顯有
    不可信之情況與不得作為證據之情形，本院審酌上開證據資
    料製作時之情況，尚無違法不當及證明力明顯過低之瑕疵，
    認為以之作為證據應屬適當，是依刑事訴訟法第159條至第1
    59條之5規定，本院所引用供述證據及文書證據均有證據能
    力。
貳、實體部分：
一、事實之認定：
  ㈠上訴人即被告施重福雖於本院審理時經合法傳喚未到庭，惟
    據其於偵查、原審審理時對於上開事實均坦承不諱，核與證
    人即告訴人張智翔於警詢及偵查中之證述情節相符，並有新
    北市政府警察局永和分局道路交通事故現場草圖、道路交通
    事故調查報告表、道路交通事故調查報告表㈠、㈡、路口監視
    器錄影光碟、上開錄影畫面擷取照片5張、現場及車損照片3
    0張、天主教永和耕莘醫院乙種診斷證明書在卷可佐（見 偵
    卷第35至41、59至76、77至79頁），足認被告上開任意性自
    白與事實相符，可以採信。
  ㈡被告之上訴意旨雖辯稱：「我本來就停在前面的待轉區，應
    該優先通行，綠燈亮起時跟大家一起左轉，是告訴人張智翔
    撞到伊的腳踏板，輕微碰撞所致。」等語。然依當時亦在現
    場JUD-821普通重機之駕駛人陳幸如於偵查中供稱：「當時
    伊前方有兩台機車，都在停等紅燈，綠燈起步時1 台要直行
    （B 車，即告訴人騎乘之車號000-0000重型機車），1 台要
    左轉（A車，即被告騎乘之車號000-0000重型機車），我是
    要在直行的車後方，因為該台車緊急煞車，伊也緊急煞車。
    」等語（見偵卷第102 頁），核與被告於偵查時坦承：「當
    時要伊要左轉，沒有打方向燈。」等語相符，且經檢察官訊
    問其對監視器畫面的機車偏左致碰撞告訴人所騎機車有無意
    見，被告表示沒意見等語（見偵卷第104 頁），足認被告與
    告訴人同時停等紅燈待綠燈起步時，被告因左轉且未打方向
    燈而撞上告訴人無訛，故被告上訴意旨所辯，顯係卸責之詞
    ，不足採信。
  ㈢按「駕駛人駕駛汽車，應遵守道路交通標誌、標線、號誌之
    指示；轉彎車應讓直行車先行」道路交通安全規則第90條第
    1 項、第102 條第1 項第7 款分別定有明文。本件被告依案
    發當時情形，並無任何不能注意之情事，竟仍疏未遵守上開
    交通規則，見綠燈亮起即貿然左轉，適其左後方告訴人騎乘
    之重型機車見綠燈亦起步向前直行，2 車發生碰撞而肇致車
    禍，就本件事故之發生自應負過失責任。且被告之過失行為
    ，致告訴人受傷之結果，兩者間有相當因果關係。
　㈣綜上所述，本件事證明確，被告之過失傷害犯行，洵堪認定
    ，應依法論科。
二、論罪之說明： 
  ㈠新舊法比較：
    被告行為後，刑法第284條業於108年5月29日修正公布，並
    於同年月31日生效施行，而刑法第284條第1項前段過失傷害
    罪之構成要件本身於此次未經修正（但刪除第2項條文），
    惟其法定刑則由「6月以下有期徒刑、拘役或5百元以下罰金
    」，修正為「1年以下有期徒刑、拘役或10萬元以下罰金」
    。經比較新舊法之結果，修正後規定之有期徒刑、罰金刑上
    限均提高，並未有利於被告，應依刑法第2條第1項前段規定
    ，適用修正前刑法第284條第1項前段之規定。
　㈡核被告所為，係犯修正前刑法第284條第1項前段之過失傷害
    罪。
  ㈢被告於肇事後，於犯罪未被有偵查權之機關或公務員發覺前
    ，即向據報前往現場處理之警員承認為肇事人，此有道路交
    通事故肇事人自首情形記錄表在卷可稽，合於自首之要件，
    爰依刑法第62條前段之規定，減輕其刑。
三、維持原判決及駁回上訴之理由：
  ㈠本院綜合調查證據結果，認原審以被告犯罪事證明確，適用
    修正前刑法第284條第1項前段，刑法第2條第1項前段、第62
    條前段、第41條第1項前段，刑法施行法第1條之1第1項、第
    2項前段規定，並審酌被告騎乘機車上路，本應小心謹慎以
    維護自身及其他用路人之安全，竟疏未注意轉彎車應讓直行
    車先行，造成告訴人受有前述之傷害，所為實屬非是，兼衡
    其係國中畢業之智識程度、本案車禍之過失程度、告訴人所
    受傷勢非重，暨迄今仍未與告訴人和解等一切情狀，量處拘
    役20日，如易科罰金，以新台幣1千元折算1日。
　㈡經核原判決之認事用法均無違誤，量刑亦屬妥適。被告上訴
    意旨稱：「告訴人撞其機車，現場告訴人已移動，監視器錄
    影光碟不會作假。其有誠意與告訴人和解，但告訴人要求其
    賠償新臺幣3萬元，調解不成。」等語，然原判決業就卷內
    證據資料參互審酌，逐一剖析，認定被告確於上開時地，本
    應注意轉彎車應讓直行車先行，且應隨時注意兩車並行之間
    隔，並採取必要之安全措施，而碰撞張智翔之機車，致張智
    翔受有右側前臂挫傷之傷害之犯行明確，且原審已審酌刑法
    第57條各項事由，在適法範圍內行使其量刑之裁量權，核無
    違法或量刑過重而不當之情形，業經本院詳述如前，被告上
    訴未提新事證，又於本院審理期日經合法傳喚無正當理由未
    到庭，告訴人則具狀稱被告否認過失，亦未與其和解，請依
    法處理等語(見卷附告訴人陳報狀)，本院未見有何影響量刑
    之減刑事由及暫不執行為當宜諭知緩刑之情形，故原判決既
    無違誤，即應予維持。被告徒以前開理由指摘原判決不當，
    為無理由，應予駁回。
四、被告經合法傳喚，無正當理由不到庭，爰不待其陳述，逕行
    判決。
據上論斷，應依刑事訴訟法第371條、第368條，判決如主文。
本案經檢察官鄧媛、邱稚宸偵查起訴，由檢察官謝宗甫到庭執行
職務。
中　　華　　民　　國　　109 　年　　6 　　月　　17　　日
　　　　　　　　　刑事第十七庭  審判長法　官  鄭水銓
　　　　　　　　　　　　　　　　　    法　官  鍾雅蘭
　　　　　　　 　 　　　　　　　　　　法　官  黃雅芬
以上正本證明與原本無異。
不得上訴。
                                      書記官  鄭雅云
中　　華　　民　　國　　109 　年　　6 　　月　　17　　日
附錄：本案論罪科刑法條全文　　　　　　　　　　　　　　　
修正前刑法第284 條第1 項：
因過失傷害人者，處6 月以下有期徒刑、拘役或5 百元以下罰金
，致重傷者，處1 年以下有期徒刑、拘役或5 百元以下罰金。